臺灣士林地方法院民事裁定
111年度小上字第73號
上  訴  人
即  被  告  黃  巧  
被 上訴 人  
即  原  告  陳裕榮  
上列當事人間請求給付代墊款事件，上訴人對於民國111年3月1
日本院士林簡易庭111年度士小字第271號第一審判決，提起上訴
，本院裁定如下：
    主  文
上訴人上訴及對於陳朱廷之訴均駁回。
第二審訴訟費用新臺幣壹仟伍佰元由上訴人負擔。
    理  由
一、按關於請求給付金錢或其他代替物或有價證券之訴訟，其標
    的金額或價額在新臺幣（下同）10萬元以下者，適用小額程
    序；對於小額程序之第一審判決提起上訴，非以其違背法令
    為理由，不得為之；所謂判決違背法令，乃指判決不適用法
    規或適用不當，或有民事訴訟法第469條所列第1款至第5款
    事由，其判決當然為違背法令，民事訴訟法第436條之8第1
    項、第436條之24第2項、第436條之32第2項準用第468條及
    第469條第1款至第5款分別定有明文。又小額訴訟程序之上
    訴狀內應記載上訴理由，表明下列各款事項：㈠原判決所違
    背之法令及其具體內容；㈡依訴訟資料可認為原判決有違背
    法令之具體事實，同法第436條之25規定甚明。準此，小額
    訴訟程序之當事人提起上訴，如依同法第468條規定，而以
    判決有不適用法規或適用不當為上訴理由者，其上訴狀或理
    由狀應就第一審判決如何違背法令為具體之指摘，並揭示該
    法規之條項或內容；如依同法第469條所列第1款至第5款事
    由提起上訴者，其上訴狀或理由狀應揭示合於該條款之事實
    ，是上訴狀或理由狀如未依此項方法表明者，或其所表明者
    ，顯與上開法條規定不相合者，即難認為已對原判決之違背
    法令有具體之揭示，其上訴自難認為合法（最高法院71年台
    上字第314號判決要旨參照）。次按當事人於第二審程序不
    得為訴之追加或提起反訴，此觀同法第436條之27規定自明
    。該規定立法之旨在於貫徹小額程序之簡速性，避免因當事
    人於上訴程序為訴之追加或提起反訴而延滯訴訟，是小額訴
    訟程序之審理範圍，應以當事人於第一審程序提起之原訴、
    變更、追加訴訟或反訴為限。又按上訴不合法者，第二審法
    院應以裁定駁回之，同法第436條第2項準用第444條第1項前
    段亦有明文。
二、查上訴意旨係略以：其為門牌號碼臺北市○○區○○街○段000號
    大樓（下稱系爭大樓）5樓之所有權人。系爭大樓於民國79
    年竣工時，原依法定有建築線，然嗣經都發局與都審會決議
    ，致系爭大樓未臨建築線，僅臨地界線，此決議違反憲法第
    15條規定保障之財產權及司法院大法官釋字第763號解釋所
    揭保障人民財產權之意旨。被上訴人自98年至今擔任系爭大
    樓負責管理人職務，與系爭大樓建築線前方空地地主協調大
    樓地下室化糞池改為重力流管工程（下稱系爭工程），未保
    護系爭大樓所有權人之財產權及專有建築線，違背大樓負責
    管理人職務及憲法第15條規定，有共同犯罪嫌疑，已侵害其
    財產權及系爭大樓5樓專有部分、不可分離之建築線，其得
    不同意系爭工程，自無庸分擔被上訴人代為墊付之系爭工程
    款項，以保障財產權及建築線專有部分之權利存續，並防止
    遭列入土地同意書文件之同意者。爰依法提起上訴，並請求
    判決都發局規劃科承辦人即訴外人陳朱廷向建管處承辦人即
    訴外人朱芳毅確認後，將建管處110年1月28日北市都建照字
    第1106118911號函全文登載內容及該函中「…306號建築以『
    土地同意書』連接建築線等事項，尚非法所不許…」之「土地
    同意書」文件提供予上訴人等語。
三、經核：
　㈠上訴理由雖引述憲法第15條及司法院大法官會議釋字第763號
    解釋理由書要旨。惟本件被上訴人係以區分所有權人地位本
    於公寓大廈管理條例及不當得利法律關係請求上訴人給付代
    墊款，並非都市計畫之擬定機關，上訴人所述都發局與都審
    會決議致系爭大樓未臨建築線，僅臨地界線，違反上開條文
    及解釋等情，核與本案無涉。又上訴人固指摘被上訴人之行
    為違反上開條文及解釋，然詳查上訴狀內並未表明「原判決
    」有何違背上開條文或解釋之具體內容，亦未陳明依訴訟資
    料可認為「原判決」有違背法令之具體事實，自難認對原判
    決之如何違背法令已有具體之指摘，揆諸前揭說明，自不得
    謂已合法表明上訴理由。
　㈡又上訴人於上訴同時，另請求判決都發局規劃科承辦人陳朱
    廷提供建管處110年1月28日北市都建照字第1106118911號函
    全文登載內容及該函中「…306號建築以『土地同意書』連接建
    築線等事項，尚非法所不許…」之「土地同意書」等文件，
    核屬於第二審程序對於第三人陳朱廷之請求，依前揭規定意
    旨，不應准許，應併予駁回。
　㈢綜上所述，本件上訴人上訴及對於第三人陳朱廷之請求，均
    難認為合法，應予駁回。
四、末按小額訴訟之上訴程序，法院為訴訟費用之裁判時，應確
    定其費用額，民事訴訟法第436條之19第1項、第436條之32
    第1項分別定有明文。查本件第二審訴訟費用額確定為1,500
     元，爰諭知如主文第2項所示。
五、據上論結，依民事訴訟法第436條之32第1項、第2項、第444
    條第1項前段、第436條之19第1項、第95條、第78條，裁定
    如主文。
中　　華　　民　　國　　111 　年　　8 　　月　 15　　日
                  民事第五庭  審判長法  官  蔡志宏
                                    法  官  趙彥強
                                    法  官  謝佳純
以上正本係照原本作成。
本件裁定不得抗告。
中　　華　　民　　國　　111 　年　　8 　　月　　16　　日
                                    書記官  陳怡文